【裁判字號】    92,財管,27
【裁判日期】    921114
【裁判案由】    指定遺產管理人
【裁判全文】
臺灣桃園地方法院民事裁定  九十二年度財管字第二十七號
    聲  請  人  台灣土地銀行股份有限公司
    法定代理人  呂桔誠
    代  理  人  余金源
                劉永隆
    被繼承人    甲○○亡）生.
                            巷.
    遺產管理人  財政部國有財產局台灣北區辦事處桃園分處
                            設.
    法定代理人  李瑞倉      住.
右聲請人聲請指定被繼承人甲○○遺產管理人事件，本院裁定如左：
    主      文
選任財政部國有財產局台灣北區辦事處桃園分處為被繼承人甲○○之遺產管理人。
准對被繼承人甲○○（男，民國二十五年七月二十二日出生，生前最後住所：桃園縣
中壢市○○里○鄰○○街七十九巷十二弄二十九號，國民身分證統一編號：Ｚ000
000000號，於民國九十年四月二十三日死亡）之繼承人為承認繼承之公示催告
。
被繼承人甲○○之繼承人，應自前項公示催告最後登載新聞紙之日起，壹年內承認繼
承，上述期限屆滿，無繼承人承認繼承時，被繼承人甲○○之遺產，於清償債權並交
付遺贈物後，如有剩餘即歸屬國庫。
聲請程序費用由被繼承人甲○○之遺產負擔。
    理      由
一、按繼承開始時，繼承人有無不明，而無親屬會議或親屬會議未於一個月內選定遺
    產管理人者，利害關係人得聲請法院選任遺產管理人，並由法院依公示催告程序
    ，定六個月以上之期限，公告繼承人，命其於期限內承認繼承，此觀民法第一千
    一百七十七條、第一千一百七十八條第一項、第二項之規定即明。又法定各順序
    之繼承人皆拋棄其繼承權者，準用上揭規定，民法第一千一百七十六條第六項亦
    定有明文。
二、本件聲請意旨略以：
    (1)、被繼承人甲○○於民國八十五年九月二十六日將其與他人分別共有台中縣太
        平市○○路段二○一號地號之土地（設定權利範圍為一萬分之七十八）及其
        單獨所有同縣市○○段四○一五建號之建築物（設定權利範圍為一分之一）
        等共同設定新台幣（下同）九十六萬元之本金最高限額抵押權予聲請人，擔
        保被繼承人對聲請人當時及將來所負擔之一切債務，並辦妥抵押權設定登記
        在案。
    (2)、被繼承人於同日向聲請人申請購屋貸款八十萬元，借貸期間自民國八十五年
        十月一日起至民國九十五年十月一日止，合計十年，並立有借據為憑。
    (3)、頃聞被繼承人不幸於民國九十年四月二十三日去世，惟上開貸款本息被繼承
        人僅清償至民國八十九年十一月一日，尚餘本金七十萬七千六百元及利息均
        未清償。因被繼承人為上開購屋貸款之借用人及抵押物提供人，又其繼承人
        均已拋棄繼承，被繼承人有無其他繼承人則為不明，其親屬會議又未依民法
        第一千一百七十七條之規定召開並選定遺產管理人呈報鈞院等情，為保障聲
        請人之權益，爰依民法第一千一百七十八條第二項、非訟事件法第七十八條
        第一項前段之規定聲請選任國有財產局為被繼承人之遺產管理人等語，並提
        出戶籍謄本一份、土地登記謄本一份、建物登記謄本一份等為證。
三、聲請人之聲請，已據其提出右列證據為證，經依職權調取本院九十年度繼字二六
    四號及九十年度繼字第二六八號拋棄繼承卷結果，被繼承人之各順位繼承人確均
    已聲請拋棄繼承，則被繼承人即有設遺產管理人之必要，而聲請人係被繼承人之
    債權人即為有利害關係之人，自得聲請法院選任被繼承人之遺產管理人。
四、查遺產管理人之設，旨在管理保存及清算遺產，以免遺產散失，是以遺產管理人
    具有相當之公益色彩；又選任遺產管理人，除慮及管理遺產之公平性外，須考慮
    其適切性，亦即可對其遺產、遺債之情形瞭解較深，復與遺債債權人無利害共同
    關係而得忠誠處理者，優先選任為宜；另依民法一千一百八十五條規定，無繼承
    人承認繼承，其遺產於清償債權，並交付遺贈物後，如有謄餘，歸屬國庫；再者
    ，國有財產法第二條第一項規定：「國家依據法律規定，或基於權利行使，或由
    於預算支出，或由於接受捐贈所取得之財產，為國有財產。」，同法第九條規定
    ：「財政部承行政院之命，綜理國有財產事務。」、「財政部設國有財產局，承
    辦前項事務，其組織以法律定之。」。本件被繼承人甲○○死亡後，若無人繼承
    其遺產，依民法第一千一百八十五條之規定，其賸餘遺產歸屬於國庫。經查被繼
    承人甲○○目前尚有遺產即房屋與土地共十一筆，其中坐落台中縣之土地及其上
    建物設定共同最高限額九十六萬元抵押權向聲請人貸借八十萬元；另坐落金門縣
    之九筆土地中，有一筆係設定有典權，其餘八筆則設定共同最高限額二百萬元之
    抵押權予蔡國棟，有土地及建物登記謄本、財政部台灣省北區國稅財產歸屬資料
    清單等在卷可按，尤其金門自開放以來，已有相當之發展，被繼承人所有坐落金
    門之土地，面積不小，然僅共同設定二百萬元之最高限額抵押擔保，依前揭民法
    及國有財產法之規定，被繼承人甲○○生前最後住所地所在之國有財產局臺灣北
    區辦事處對上開遺產或有賸餘財產之期待利益，且在遺產實際進行清算前，亦無
    積極證據證明遺債已大於遺產，本院爰依聲請指定國有財產局臺灣北區辦事處為
    被繼承人甲○○所遺遺產之遺產管理人，並依法為承認繼承之公示催告。
五、依非訟事件法第九條，裁定如主文。
中      華      民      國    九十二    年     十一     月     十四     日
                                          臺灣桃園地方法院家事法庭
                                              法  官  鄭新後
右為正本係照原本作成。
如對本裁定抗告，須於裁定送達後十日內向本院提出抗告狀。
中      華      民      國    九十二    年     十一     月     十四     日
                                              書記官  許瑞鴻


司法院資訊處製作；財團法人民間司法改革基金會備份。
